【裁判字號】    99,抗,1350
【裁判日期】    991115
【裁判案由】    沒入保證金
【裁判全文】
臺灣高等法院刑事裁定                  99年度抗字第1350號
  抗  告  人
  即  聲請人  臺灣臺北地方法院檢察署檢察官
  受  刑  人  乙○○
  具  保  人  甲○○
上列抗告人因聲請沒入保證金案件，不服臺灣臺北地方法院中華
民國99年10月20日裁定（99年度聲字第2597號），提起抗告，本
院裁定如下：
    主  文
原裁定撤銷，發回臺灣臺北地方法院。
    理  由
一、抗告意旨略以：被告乙○○因違反毒品危害防制條例案件，
    前經本院於99年1 月14日指定新台幣12萬元之保證金，並由
    其友人甲○○出具保證書後許可停止羈押。而該保證金尚未
    繳納，僅為書面保證。嗣被告經判處有期徒刑5年6月確定，
    經依法傳拘無著，依刑事訴訟法第118 條規定，法院應命具
    保人繳納指定之保證金額，並沒入之。惟依原審裁定意旨，
    認為該保證金係由原審指定並已繳納，顯有違誤。又保證書
    以該管區域內殷實之人所具者為限，而具保人是否殷實，有
    無繳納之財力，為保證書合法要件之一，法院就上開要件應
    加以調查，而依卷內資料，具保人甲○○非殷實之人，所具
    之保證書應不合法。為此依法提起抗告，請求撤銷原裁定云
    云。
二、原裁定以：被告乙○○前因違反毒品危害防制條例案件，經
    指定保證金新臺幣12萬元，由具保人甲○○繳納後，已將被
    告釋放。茲該被告業經逃匿，應依刑事訴訟法第118 條、第
    121條第1項規定，將原繳納之保證金新台幣12萬元沒入，固
    非無見。
三、惟查：
(一)按具保停止羈押之被告逃匿者，應命具保人繳納指定之保證
    金額並沒入之，不繳納者強制執行，保證金已繳納者沒入之
    ；又沒入保證金，以法院之裁定行之，刑事訴訟法第118 條
    第1項、第121條第1項分別定有明文。
(二)本件受刑人即被告乙○○因違反毒品危害防制條例案件，於
    法院審理時，經指定保證金新台幣12萬元，由具保人甲○○
    出具保證書後許可停止羈押，有該保證書在卷可佐。嗣被告
    乙○○所犯運輸第三級毒品罪業經判處有期徒刑5年6月確定
    ，而經臺灣臺北地方法院檢察署檢察官傳喚被告於99年4月3
    0 日到案執行，並通知具保人督同被告到庭，被告無正當理
    由卻未到案執行，復經按址執行拘提無著，且被告並未受羈
    押或在監執行，顯已逃匿等情，有送達證書、拘提報告、法
    務部戶役政連結作業系統查詢資料及本院被告之前案紀錄表
    在卷可按。原審法院固因而命沒入保證金新台幣12萬元，然
    遍查卷內，並未見具保人繳納指定保證金之收據附卷可佐，
    況本案係本院命具保人所填寫之保證書，一審法院如何能令
    具保人於一審繳納保證金，是具保人似應尚未依法繳納保證
    金12萬元，該保證金既未置於隨時可解入國庫之狀態，法院
    所為沒入保證金之裁定是否妥適，即非無斟酌餘地。再者，
    臺灣臺北地方法院檢察署檢察官以99年度執字第1622號聲請
    書聲請沒入具保人甲○○保證金新台幣12萬元，已敘明本件
    係出具書面保證，然原審法院就如何能依該保證書命逕行沒
    入尚未繳納之保證金，並未敘明理由，則該保證金究應如何
    沒入即有未明，原裁定未詳為審酌，遽行裁定沒入尚未依保
    證書繳納之保證金，尚嫌速斷，抗告意旨執以指摘原裁定不
    當，非無理由，應由本院將原裁定撤銷，並發回原審法院更
    為妥適之裁定，以期詳實適法，並昭折服。
四、據上論斷，依刑事訴訟法第413條，裁定如主文。
中    華    民    國    99    年    11    月    15    日
                  刑事第八庭  審判長法  官  張傳栗
                                    法  官  黃斯偉
                                    法  官  劉嶽承
以上正本證明與原本無異。
不得再抗告。
                                    書記官  何仁崴
中    華    民    國    99    年    11    月    15    日

司法院資訊處製作；財團法人民間司法改革基金會備份。
